臺灣高雄地方法院刑事判決　　　　　　　　　　　　九十一年度交易字第三二六號
　　公　訴　人　臺灣高雄地方法院檢察署檢察官
　　被　　　告　甲○○
右列被告因過失傷害案件，經檢察官提起公訴（九十一年度偵字第一○五○一號），
本院判決如左：
    主  文
甲○○因過失傷害人，處拘役伍拾日，如易科罰金，以參佰元折算壹日。
    事  實
一、甲○○考領有適當之駕駛執照，曾於民國八十九年間，因違反廢棄物清理法案件
    ，經本院判處有期徒刑一年，緩刑三年確定，現仍於緩刑期間，仍不知警惕。於
    九十一年二月十日十五時三十六分許，駕駛車號Ｎ９─九二一五號自小客車，沿
    高雄縣鳳山市○○路○段由北往南行駛，於行經至該路段二八四號前慢車道停車
    ，理應注意停車向外開啟車門時，應注意行人、車輛，並讓其先行。而依當時情
    形，又無不能注意之情事，竟疏未注意及此，又未注意從左後方駛來，由丙○○
    （七十三年二月九日生）所駕駛之車號ＸＬＯ─一三○號機車，並讓其先行，貿
    然向外開啟車門，致丙○○閃避不及，撞上甲○○所駕駛之自小客車左前方駕駛
    座車門，致丙○○人車倒地，受有牙冠斷裂併牙髓炎、上唇撕裂傷、右第二腳趾
    撕裂傷等傷害。
二、案經被害人丙○○之母乙○○訴由台灣高雄地方法院檢察署檢察官偵查起訴。
    理  由
一、訊據被告甲○○對於右揭時、地駕車肇事致被害人丙○○受傷之事實不諱，且自
    承亦有三、四分之過失（見本院九十一年九月十七日第２頁筆錄），惟堅稱：伊
    當時開門下車時，已經有注意後方有無來車才開門，本件主要係告訴人無照駕駛
    及超速行駛所致。經查，右揭犯罪事實，業據被害人丙○○於本院審理中指述綦
    詳，並稱：「當天下午我騎機車要回家，經過該處，被告的車子併排停在路邊，
    機車靠近被告的汽車時，被告突然把車門打開，撞到我機車的旁邊，我的車子就
    倒地，在汽車的前方約六、七公尺左右。後來被告報警，叫救護車送我到醫院。
    當時我的上門牙兩顆斷裂、腳趾有撕裂傷。」等語（見本院九十一年八月十三日
    筆錄）。被告固執前揭情詞置辯，惟查：依卷附之機車受損照片所示，被害人丙
    ○○所騎乘之機車，其坐墊右側靠近中間部分，有明顯遭撞擊破裂之痕跡，且被
    告亦自承其自小客車之車門撞及被告機車坐墊的中央部分（見本院九十一年六月
    二十二日筆錄）。另依該機車坐墊破損之情形觀之，應係於被告開啟車門後，遭
    車門板所刮損。且被害人機車之車頭及被告自小客車之車門內側，並無因撞擊而
    毀損之情形，顯見並非被告開啟車門後，被害人始自後方撞擊。足以證明，被告
    開啟車門當時，被害人騎乘的機車業已貼近被告自小客車之左側一情至為灼然。
    。則被害人於被告開啟車門當時，既已行近被告之自小客車，如被告於開啟車門
    前，稍加側身或回頭留意其左側及後方有無來車，自不難發現被害人之機車已行
    近其自小客車。由此可知，本件車禍之發生，應係被告於開啟車門前，未注意後
    方有無來車，即冒然開啟車門所致。且本件經台灣高雄地方法院檢察署檢察官送
    請台灣省高屏澎區車輛行車事故鑑定委員會鑑定結果，亦同此見解，此亦有該會
    九十一年四月二十六日高屏澎鑑字第九一○六六四號函一紙在卷可參。按汽車停
    車向外開啟車門時，應注意行人、車輛、並讓其先行，道路交通安全規則第一百
    十二條第一項第十五款定有明文，被告停車開啟車門時，自應注意上述道路交通
    安全規則之規定。又案發當時為白天，光線充足，且查無其他不能注意之情事，
    乃被告竟疏未注意而肇事，足證其顯有過失。
二、至被害人雖陳稱被告尚有併排停車之違規行為，惟查，本件案發後，員警即接獲
    通報到現場處理，此業經證人即高雄縣警察局交通隊員警丁○○於本院九十一年
    六月二十日審理中證述甚詳。倘被告有違規併排停車之行為，何以員警未當場開
    單告發，且觀卷附之交通事故現場勘驗圖，被告自小客車之位置，僅約四分之一
    至三分之一的部分，超越快車道的邊線，與通常併排停車之情形，其車身會有大
    部分佔用快車道之情形有異，是綜觀上情，尚難認被告有違規併排停車之過失。
三、另本件被害人丙○○雖係無照駕駛，此業據被害人丙○○於本院九十一年八月十
    三日審理中陳明在卷。惟按汽機車駕執照為駕駛汽機車之許可憑證，而核發駕駛
    執照之目的，無非係在透過考照之程序，檢驗駕駛人基本之駕車技術及對道路交
    通安全規則之熟稔程度。從而單純無照駕駛者，如不能證明其肇事之原因，係因
    駕駛技術生澀、錯誤或對道路交通安全規則不熟稔所致，尚難認行為人此項無照
    駕駛行為之過失，與肇事之結果間，具有相當因果關係。經查：本件被害人雖未
    考領有重型機車之駕駛執照，惟本件車禍之發生，既係因被告於停車後，突然開
    啟車門，致被害人不及反應而肇事，顯係一突發事件，自不得認為係因被害人駕
    駛技術不當或錯誤所致，尚難認被害人單純無照駕駛，亦應負過失之責。又被告
    雖亦辯稱被害人有超速之駕駛行為云云，惟此為被害人所否認，且依卷附之證據
    資料，亦無從認定被害人有超速行駛之行為。且如被害人車速甚快，與被告發生
    擦撞倒地後，所受傷害應不致僅有牙冠斷裂併牙髓炎、上唇撕裂傷、右第二腳趾
    撕裂傷等輕傷，堪認被害人當時應無超速之行為較符常情。是被告此部分之辯解
    亦不足採信。
四、又被害人因本件車禍而受有牙冠斷裂併牙髓炎、上唇撕裂傷、右第二腳趾撕裂傷
    之傷害，亦有長庚紀念醫院高雄醫學中心出具之診斷證明書一紙在卷可按，則被
    害人所受傷害，與被告過失開啟車門肇事之行為間，顯具有相當因果關係。綜上
    所述，被告所辯顯係卸責之詞，不足採信，本件事證明確，被告過失傷害之犯行
    堪予認定。
五、核被告所為犯刑法第二百八十四條第一項之普通過失傷害罪。爰審酌被告有事實
    欄所載之前科，及就本件車禍發生之過失程度，被害人所受傷害尚輕，惟被告至
    今尚未與告訴人達成和解等一切情狀，量處如主文所示之刑，並諭知易科罰金之
    折算標準，以資儆懲。
據上論斷，應依刑事訴訟法第二百九十九條第一項前段、刑法第二百八十四條第一項
、第四十一條第一項，罰金罰鍰提高標準條例第一條前段、第二條，判決如主文。
中      華      民      國      九十一    年      九    月      三十    日
                                  臺灣高雄地方法院交通法庭
                                      審判長法  官  陳志銘
                                            法  官  陳信旗
                                            法  官  高英賓
右正本證明與原本無異。
如不服本判決，應於判決送達後十日內，向本院提出上訴狀。
                                            書記官  林雯琪
中      華      民      國      九十一    年      九    月      三十    日
附錄論罪科刑法條：
中華民國刑法第二百八十四條
 (過失傷害罪)
因過失傷害人者，處六月以下有期徒刑、拘役或五百元以下罰金，致重傷
者，處一年以下有期徒刑、拘役或五百元以下罰金。
從事業務之人，因業務上之過失傷害人者，處一年以下有期徒刑、拘役或
一千元以下罰金，致重傷者，處三年以下有期徒刑、拘役或二千元以下罰
金。
